【裁判字號】    97,簡,179
【裁判日期】    971027
【裁判案由】    民事
【裁判全文】
高雄高等行政法院裁定
                                       97年度簡字第179號
原      告  甲○○
被      告  乙○○
            丙○○
            丁○○
上列當事人間民事事件，原告提起本件行政訴訟，本院裁定如下
︰
    主  文
本件移送於台灣嘉義地方法院。
    理  由
一、按「行政法院認其無受理訴訟權限者，應依職權以裁定將訴
    訟移送至有受理訴訟權限之管轄法院。數法院有管轄權而原
    告有指定者，移送至指定之法院。」行政訴訟法第12條之2
    第2項定有明文。次按「公法上之爭議，除法律別有規定外
    ，得依本法提起行政訴訟。」為行政訴訟法第2條所明定。
    準此，當事人起訴所爭執之事項，必須為公法上爭議，始得
    依法提起行政訴訟；所謂公法上之爭議，係指人民與行政機
    關間，因公法關係（包括公法上法律關係或公權力措施）所
    生之爭議而言（參見陳計男著行政訴訟法釋論，民國89年1
    月，第149頁）。又「憲法第16條規定人民有訴訟之權，旨
    在確保人民得依法定程序提起訴訟及受公平之審判。至於訴
    訟救濟究應循普通訴訟程序抑或依行政訴訟程序為之，則由
    立法機關依職權衡酌訴訟案件之性質及既有訴訟制度之功能
    等而為設計。我國關於民事訴訟與行政訴訟之審判，依現行
    法律之規定，分由不同性質之法院審理，係採二元訴訟制度
    。除法律別有規定外，關於因私法關係所生之爭執，由普通
    法院審判；因公法關係所生之爭議，則由行政法院審判之。
    」司法院釋字第466號亦著有解釋。基此，關於民事訴訟事
    件，並非公法上之爭議事件，合屬普通法院管轄，行政法院
    對之即無審判權限。
二、本件原告起訴意旨略以：按「因故意或過失，不法侵害他人
    之權利者，負損害賠償責任。故意以背於善良風俗之方法，
    加損害於他人者亦同。違反保護他人之法律，致生損害於他
    人者，負賠償責任。‧‧‧。」「不法侵害他人之身體或健
    康者，對於被害人因此喪失或減少勞動能力或增加生活上之
    需要時，應負損害賠償責任。」「不法侵害他人之身體、健
    康、名譽、自由、信用、隱私、貞操，或不法侵害其他人格
    法益而情節重大者，被害人雖非財產上之損害，亦得請求賠
    償相當之金額。‧‧‧。」民法第184條、第193條第1項及
    第195條第1項分別定有明文。原告之女係殘障，領有殘障手
    冊，並獲政府按月補助新台幣（下同）4千元，95年3、4月
    間，原告發現上開殘障手冊遺失，遂攜帶戶籍資料、相片親
    赴嘉義縣政府社會處申請補發，未料承辦人員即被告乙○○
    僅憑相片逕認其女不像殘障，當場命原告帶其女去醫院重新
    辦理鑑定。原告雖請被告乙○○調取單位留存資料先行審酌
    ，惟其仍堅持應重新鑑定，並表示原告如不從，即要停止發
    放殘障補助，並追討以前領取之補助款。原告甚為不滿，向
    承辦單位之課長即被告丙○○表示異議，然其僅表示此為分
    層負責，強調依法行政云云。原告迫於無奈，只好帶其女去
    醫院重新鑑定。嗣原告執重新鑑定之文件去申請，被告乙○
    ○及丙○○竟以原告之申請已超過當月15日，是7月份的補
    助已不能申請為由，擅自停發1個月的殘障補助，原告不服
    ，請求晉見處長即被告丁○○，屢遭拒絕，原告乃決定直接
    求見被告丁○○，惟其聽完原告陳述後，僅表示此係法令規
    定，隨即請原告離開。原告近日赴嘉義縣政府社會處，親眼
    目睹另一縣民遺失殘障手冊，僅需填寫1份書面資料就同意
    補發，原告深感被欺辱、被整冤枉。原告因被告3人之不法
    侵害，而受到損害（分別為車費、油費3千元、掛號費3千元
    、殘障津貼4千元及慰撫金4萬元），且被告3人屬長官部屬
    關係，渠等未依法行政，原告自得依法請求被告3人連帶負
    賠償責任等語。並聲明求為判決被告應給付原告5萬元，及
    自起訴狀繕本送達之翌日起至清償日止，按週年利率5％計
    算之利息。
三、經查，本件原告係因被告3人未依規定補發其殘障手冊並發
    給1個月之殘障津貼，受有損害，而依民法第184條、第193
    條第1項及第195條第1項規定請求被告3人連帶負損害賠償責
    任，核屬原告與被告間之私權爭執，係屬民事訴訟範圍，自
    應向普通法院訴請裁判，非屬本院權限之事件，原告向本院
    提起本件行政訴訟，難謂合法，爰依行政訴訟法第12條之2
    第2項前段規定，依職權將本件訴訟移送於有審判權之台灣
    嘉義地方法院。
四、依行政訴訟法第12條之2第2項前段、第104條、民事訴訟法
    第95條、第78條，裁定如主文。
中    華    民    國    97    年    10    月   27     日
             高雄高等行政法院第三庭
                               法官  李  協  明
以上正本係照原本作成。
如不服本裁定，應於送達後10日內，向本院提出抗告狀並表明抗
告理由，如於本裁定宣示後送達前提起抗告者，應於裁定送達後
10日內補提抗告理由書（須按他造當事人人數附繕本）。
中    華    民    國    97    年    10    月   27     日
                             書記官  楊  曜  嘉
附註:
行政訴訟法第235條（第1項、第2項）:
對於適用簡易程序之裁判提起上訴或抗告，須經最高行政法院之
許可。
前項許可，以訴訟事件所涉及之法律見解具有原則性者為限。


司法院資訊處製作；財團法人民間司法改革基金會備份。
